【裁判字號】    98,上訴,483
【裁判日期】    980701
【裁判案由】    違反毒品危害防制條例
【裁判全文】
臺灣高等法院高雄分院刑事判決         98年度上訴字第483號
上  訴  人
即  被  告  甲○○
                    另案羈押在臺灣屏東看守所
上列上訴人因違反毒品危害防制條例案件，不服臺灣屏東地方法
院98年度訴字第131 號中華民國98年2 月27日第一審判決（起訴
案號：臺灣屏東地方法院檢察署97年度毒偵字第2545號），提起
上訴，本院依簡式審判程序，判決如下：
    主  文
原判決撤銷。
甲○○施用第一級毒品，累犯，處有期徒刑壹年，扣案注射針筒
壹支，沒收銷燬之。
    事  實
一、甲○○曾於民國93年間，因搶奪案件，經臺灣屏東地方法院
    以93年度訴字第847 號案件，判處有期徒刑1 年4 月，嗣於
    同年間又因施用第一、二級毒品案件，經同院以94年度訴字
    第140 號案件，判處有期徒刑10月、6 月確定，上開二案件
    經定應執行刑為2 年5 月，於95年6 月14日縮短刑期假釋出
    監，假釋期間因另犯他案而撤銷假釋，殘刑本為6 月又22日
    ，嗣因上開徒刑均經減刑為有期徒刑8 月、5 月、3 月，殘
    刑則縮短成4 月又2 日；後於95年間復因施用毒品第一、二
    級案件，再經同院以95年度訴字第991 號案件，判處有期徒
    刑1 年、5 月確定，同年亦因竊盜案件，經同院以95年度簡
    字第1875號案件，判處有期徒刑6 月，再經同院以96年度簡
    上字第28號案件駁回上訴而確定，又於96年間因詐欺案件，
    經同院以96年度簡字第955 號案件，判處有期徒刑4 月確定
    ，上開徒刑經分別減刑為有期徒刑6 月、2 月又15日、3 月
    、2 月，並定應執行刑為1 年，經合併執行上開4 月又2 日
    之殘刑，而於97年7 月3 日縮刑期滿執行完畢出獄。
二、甲○○曾於91年間因施用毒品，由臺灣屏東地方法院以91年
    度毒聲字第215 號裁定入戒治處所施以強制戒治後，經同院
    以91年度毒聲字第789 號裁定停止戒治，於91年8 月1 日出
    戒治處所，續執行其他徒刑，其強制戒治期滿日期為92年3
    月4 日。後於強制戒治執行完畢後5 年內之93年間又因施用
    毒品案件，經同院以上開94年度訴字第140 號案件，判處有
    期徒刑10月、6 月確定，嗣減刑為5 月、3 月。詎仍未戒除
    吸食毒品之惡習，復基於施用第一級毒品海洛因之犯意，於
    97年12月8 日21時許，在屏東縣屏東市○○路159 號台輪旅
    社310 號房內，以注射針筒摻水注射之方式，施用第一級毒
    品海洛因1 次。嗣為警於翌日5 時許，在上開處所持甲○○
    竊盜他案拘票執行拘提時，經其同意搜索扣得注射針筒1支
    ，並於偵查機關未發覺其施用第一級毒品犯行前，主動坦承
    犯行，並供承扣案注射針筒係其施用毒品所使用，而願接受
    裁判，又同意採尿經簡易檢測結果呈嗎啡陽性反應，而悉上
    情。
三、案經屏東縣警察局屏東分局報告臺灣屏東地方法院檢察署檢
    察官偵查起訴。
    理  由
一、本件被告甲○○所犯係毒品危害防制條例第10條第1 項之施
    用第一級毒品罪，其係死刑、無期徒刑、最輕本刑為3 年以
    上有期徒刑以外之罪，被告於本院審理程序中就被訴事實為
    有罪之陳述，經告知被告簡式審判程序之旨，並聽取檢察官
    及被告之意見後，本院裁定進行簡式審判程序審理，合先敘
    明。
二、訊據被告甲○○對於上揭犯罪事實均坦承不諱，復查：
  (一)經警於查獲被告當日5 時15分許，所採之尿液送驗結果，係
    呈嗎啡陽性反應，此有屏東縣政府警察局屏東分局（建國所
    ）毒品案件嫌疑人尿液採證編號姓名對照表、台灣檢驗科技
    股份有限公司97年12月23日編號KH2008C0000000號濫用藥物
    尿液檢驗報告各1 份在卷可稽。
  (二)此外，本件尚有注射針筒1 支扣案可稽，又該物品經送鑑定
    ，亦確認其上含有第一級毒品海洛因之殘留，此有「甲基安
    非他命‧搖頭丸/ 海洛因‧嗎啡簡易快速篩檢試劑使用說明
    書」附卷可參，核與被告施用本件第一級毒品海洛因所使用
    之物相符，益見被告確有施用第一級毒品海洛因無誤。
  (三)按毒品危害防制條例就施用毒品者，只於「初犯」及「5 年
    後再犯」二種情形，有其追訴條件之限制，即須於初犯經觀
    察、勒戒或強制戒治釋放後，5 年內均無施用毒品之行為，
    始能認其前所實施之觀察、勒戒或強制戒治已足遮斷毒癮，
    而得於5 年後再犯時，再予適用初犯之規定，重行觀察、勒
    戒等程序。倘5 年內已經再犯，被依法追訴處罰，縱其第3
    次（或第3 次以上）施用毒品之時間在初犯釋放5 年以後，
    即與「5 年後再犯」之情形有別，且因已於「5 年內再犯」
    ，顯見其再犯率甚高，原實施觀察、勒戒或強制戒治，已無
    法收其實效，而無5 年戒斷期之存在，自無再經觀察、勒戒
    及強制戒治之必要，應由檢察官逕行起訴（最高法院95年度
    台非字第59號、第65號判決意旨、95年度第7 次刑庭會議決
    議意旨參照）。查被告曾於91年間因施用毒品，由臺灣屏東
    地方法院以91年度毒聲字第215 號裁定入戒治處所施以強制
    戒治後，經同院以91年度毒聲字第789 號裁定停止戒治，於
    91年8 月1 日出戒治處所，續執行其他徒刑，其強制戒治期
    滿日期為92年3 月4 日。後於強制戒治執行完畢後5 年內之
    93年間又因施用毒品案件，經同院以94年度訴字第140 號判
    決判處有期徒刑10月、6 月確定，後經減刑為5 月、3 月之
    事實，有臺灣高等法院被告前案紀錄表、臺灣高等法院在監
    在押全國紀錄表、及臺灣屏東地方法院94年度訴字第140 號
    刑事判決各1 份等在卷足參，則被告於前案經強制戒治執行
    完畢後，於5 年內已經再犯，並經依法追訴處罰，雖本案施
    用毒品之時間在初犯釋放5 年後，惟被告既已先於「5 年內
    再犯」，顯見其再犯率甚高，原實施觀察、勒戒、強制戒治
    均已無法收其實效，而無5 年戒斷期之存在，參諸前揭判決
    意旨，自無再經觀察、勒戒及強制戒治之必要，而應由檢察
    官逕行起訴，並由本院依法論科。
  (四)綜上所述，被告施用第一級毒品犯行，事證應屬明確，其犯
    行應堪認定。
三、查海洛因屬毒品危害防制條例第2 條第2 項第1 款所規定之
    第一級毒品，核被告所為，係犯毒品危害防制條例第10條第
    1 項施用第一級毒品罪。被告持有毒品，復進而施用，其持
    有毒品之低度行為，為施用毒品之高度行為所吸收，不另論
    罪。被告有如上開事實欄一、所述之前科犯行一情，有臺灣
    高等法院被告全國前案紀錄表1 份在卷可憑，其於5 年內故
    意再犯本案有期徒刑以上之罪，應依刑法第47條第1 項規定
    ，論以累犯，並加重其刑。又被告係因另犯竊盜罪案件，於
    警方持拘票執行拘提時，經其同意搜索扣得注射針筒1 支，
    並於警方尚未發覺其施用第一級毒品犯行前，即主動坦承犯
    行，並供承扣案注射針筒係其施用毒品所使用，而願接受裁
    判，又同意採尿經簡易檢測結果呈嗎啡陽性反應，警方始悉
    被告此部分之犯行，有拘票、拘提報告書、被告警詢筆錄、
    「屏東縣警察局（建國所）查獲涉嫌毒品危害防制條例罪查
    獲毒品初步檢驗報告表」、及屏東縣政府警察局屏東分局解
    送人犯報告書在卷可稽，堪認被告符合刑法第62條自首之規
    定。故被告於警方發現其上開犯行前，即主動供出上開犯行
    ，以利偵查，足見其已有悔意，爰依刑法第62條前段之規定
    ，減輕其刑。被告同時有刑之加重及減輕事由，應依刑法第
    71條第1項規定，先加後減。
四、原審認被告上開犯罪事證明確，而予依法論科，固非無見；
    惟查，被告符合刑法自首要件，並應依刑法第62條前段規定
    減輕其刑，已如前述，原審未予認定自首及減輕其刑，容有
    違誤。被告以原審量刑過重為由提起上訴，而指摘原審判決
    不當，非無理由，已如前述，原審判決又有上開違誤，自仍
    應由本院予以撤銷改判。爰審酌被告曾因施用毒品案件經觀
    察、勒戒及有期徒刑執行完畢後，仍未能戒絕其毒癮而再次
    施用毒品，足證前開保安處分措施及所處之有期徒刑，尚難
    矯治其惡性，故應加重其刑罰以收矯治之效，又念其於犯罪
    後坦承犯行，及所犯為自戕行為等一切情狀，量處如主文第
    2 項所示之刑，以資懲儆。又扣案之注射針筒1 支，經鑑定
    結果，含有第一級毒品海洛因之殘留，有「甲基安非他命‧
    搖頭丸/ 海洛因‧嗎啡簡易快速篩檢試劑使用說明書」1 紙
    在卷可參（見警卷第24頁），因客觀上已無法與殘留之海洛
    因完全析離，應視同毒品，應依毒品危害防制條例第18條第
    1 項前段之規定宣告沒收銷燬之。
據上論結，應依刑事訴訟法第369 條第1 項前段、第364 條、第
273 條之1 第1 項、第299 條第1 項前段，毒品危害防制條例第
10條第1 項、第18條第1 項前段，刑法第11條前段、第47條第1
項、第62條前段，判決如主文。
本案經檢察官林敏惠到庭執行職務。
中    華    民    國    98    年    7     月    1     日
                  刑事第七庭    審判長法  官  莊飛宗
                                      法  官  孫啟強
                                      法  官  邱明弘
以上正本證明與原本無異。
如不服本判決應於收受本判決後10日內向本院提出上訴書狀，其
未敘述上訴理由者，並得於提起上訴後10日內向本院補提理由書
狀（均須按他造當事人之人數附繕本）「切勿逕送上級法院」。
中    華    民    國    98    年    7     月    1     日
                                      書記官  曾允志
本案論罪科刑法條：
毒品危害防制條例第10條第1項：
施用第一級毒品者，處六月以上五年以下有期徒刑。


司法院資訊處製作；財團法人民間司法改革基金會備份。
